【裁判字號】    99,監宣,233
【裁判日期】    990927
【裁判案由】    聲請監護宣告等
【裁判全文】
臺灣高雄地方法院民事裁定             99年度監宣字第233號
聲  請  人  余美嫺
人
應監護宣告  江紹
人
上列聲請人聲請監護宣告事件，本院裁定如下：
    主  文
宣告江紹（男，民國○○年○○月○○日生，身分證統一編號：
Ｚ000000000號）為受監護宣告之人。
選定聲請人余美嫺（女，民國○○年○ 月○ 日生，身分證統一編號
：Ｚ000000000號）為受監護宣告人江紹之監護人。
指定江蔡秀霞（女，民國○○年○ 月○○日生，身分證統一編號：
Ｚ000000000號）為會同開具財產清冊之人。
聲請程序費用由受監護宣告人江紹負擔。
    理  由
一、本件聲請意旨略以：聲請人余美嫺為應受監護宣告人江紹之
    配偶，江紹於民國99年1 月17日因出血性腦中風，雖延醫診
    治但不見起色，已不能為意思表示或受意思表示，或不能辨
    識其意思表示之效果，已達受監護宣告之程度，聲請人爰依
    法聲請本院准予對江紹為監護宣告等語。
二、按「對於因精神障礙或其他心智缺陷，致不能為意思表示或
    受意思表示，或不能辨識其意思表示之效果者，法院得因本
    人、配偶、四親等內之親屬、最近一年有同居事實之其他親
    屬、檢察官、主管機關或社會福利機構之聲請，為監護之宣
    告。」，98年11月23日修正生效之民法第14條第1 項定有明
    文。又「法院應於鑑定人前訊問應受監護宣告之人。但有礙
    難訊問之情形或恐有害其健康者，不在此限。」、「監護之
    宣告，非就應受監護宣告之人之精神或心智狀況訊問鑑定人
    後，不得為之。」、「法院為監護之宣告時，應依職權就配
    偶、四親等內之親屬、最近一年有同居事實之其他親屬、主
    管機關、社會福利機構或其他適當之人選定一人或數人為監
    護人，並同時指定會同開具財產清冊之人。」，98年11月23
    日修正生效之民事訴訟法第602 條第1 項、第603 條、民法
    第1111條第1 項亦分別定有明文。
三、經查：聲請人主張之事實，業據提出有戶籍謄本、財團法人
    基督教長老教會新樓醫院診斷證明書、中華民國身心障礙手
    冊為據，本院為鑑定江紹精神狀況，經本院法官點呼江紹三
    次均無反，且江紹經鑑定人即署立台南醫院醫師黃隆山鑑定
    後認為：江紹呈植物人狀態不能處理自己財產，回復可能性
    低，無法辨識其意思表示及受意思表示之能力等語。（見本
    院99年9 月27日訊問筆錄及台南地方法院99年5 月21日訊問
    筆錄及署立台南醫院醫師黃隆山鑑定報告），是依上揭鑑定
    結果，江紹因心智缺陷，顯已達不能為意思表示或受意思表
    示，或不能辨識其意思表示之效果之程度，應可認定。本院
    爰依法宣告江紹為受監護宣告之人。
四、次查，聲請人余美嫺為受監護宣告人江紹之配偶，有戶籍謄
    本1 份在卷可參，是本院審酌余美嫺與受監護宣告人江紹關
    係密切，余美嫺有意願擔任監護人，現實際負責照顧受監護
    宣告人江紹，是本院認由余美嫺擔任監護人，應無不當之處
    ，本院爰依上揭法條規定，選定余美嫺擔任江紹之監護人。
    又經本院選定之監護人即聲請人，自應依民法第1112條規定
    ，負責護養療治受監護宣告人江紹之身體及妥善為財產管理
    之職務，一併敘明。
五、另就指定會同開具財產清冊之人部分，江蔡秀霞為受監護宣
    告人江紹之母親，有聲請人提出之戶籍謄本在卷可稽，是本
    院認由其擔任會同開具財產清冊之人，亦無不當，本院爰依
    上揭法條規定，指定江蔡秀霞擔任會同開具財產清冊之人。
    又依民法第1113條準用同法第1099條之規定，於監護開始時
    ，監護人對於受監護宣告人江紹之財產，應會同江蔡秀霞，
    於2 個月內開具財產清冊並陳報法院，併此敘明。
六、依民事訴訟法第608 條第1 項，裁定如主文。
中    華    民    國    99    年    9     月    27    日
                   家事法庭     法  官  何清富
正本係照原本作成。
如不服本裁定關於選定監護人及指定會同開具財產清冊之人等部
分，應於送達後10日內向本院提出抗告狀，並繳納抗告費新臺幣
1,000元；其餘關於宣告監護之部分，不得抗告。
中    華    民    國    99    年    9     月    27    日
                                書記官  鄧思辰

司法院資訊處製作；財團法人民間司法改革基金會備份。
